臺灣高等法院民事裁定　　　　　　　　　 96年度抗字第441號
抗　告　人　甲○○○
上列抗告人因與相對人乙○○○間聲請發還擔保金事件，對於中
華民國96年2月27日臺灣臺北地方法院96年度聲字第407號裁定提
起抗告，本院裁定如下：
    主      文
原裁定廢棄，應由臺灣臺北地方法院更為裁定。
    理      由
一、按訴訟終結後，供擔保人證明已定20日以上之期間，催告受
    擔保利益人行使權利而未行使，或法院依供擔保人之聲請，
    通知受擔保利益人於一定期間內行使權利並向法院為行使權
    利之證明而未證明者，法院應依供擔保人之聲請，以裁定命
    返還其提存物或保證書，民事訴訟法第104條第1項第3款定
    有明文；又上開規定，於其他依法令供訴訟上之擔保者準用
    之，同法第106條前段亦有明文。是供擔保人欲以訴訟終結
    後，已定20日以上之期間催告受擔保權利人行使權利而未行
    使為由，向法院聲請裁定命返還擔保物者，須以供擔保人證
    明其已合法催告受擔保利益人行使權利，為其前提要件。次
    按送達於應受送達人之住居所行之，民事訴訟法第136條第1
    項前段定有明文。
二、抗告意旨略以：伊與相對人間請求損害賠償事件，相對人敗
    訴須負擔第一審、第二審之訴訟費用，惟原法院95年度聲字
    第3953號通知伊行使權利之函件，伊並未接獲，遂無法行使
    權利。且因相對人於原法院95年度聲字第3953號行使權利事
    件中，僅書寫送達之戶籍住址為台北市○○街24號5樓，而
    不書寫可以送達之台北市○○路116號7樓之3，相對人有故
    意使伊不行使權利之意圖，另伊已於民國96年3月4日向原法
    院提出確定訴訟費用額之聲請，據此請求相對人負擔義務，
    求予廢棄原裁定等語。
三、經查：本件相對人即聲請人向原法院聲請發還擔保金新台幣
    12萬5000元，固據其提出原法院提存所95年度存字第2772號
    提存書、原法院94年度重訴字第960號民事判決、本院95年
    度上易字第502號民事判決、原法院95年11月8日北院錦民安
    95年度聲字第3953號函等影本各一件為證（見原審96年度聲
    字第407號卷第5至11頁），並經原法院以95年11月8日北院
    錦民安95年度聲字第3953號函（下稱系爭通知函）通知抗告
    人於文到25日內，就相對人依原法院94年度重訴字第960 號
    民事判決所供擔保行使權利，並向原法院為行使權利之證明
    ，此有原法院系爭通知函及送達證書在卷可稽（見原審95
    年度聲字第3953號卷第15至16頁）。然查：原法院系爭通知
    函，經寄送抗告人於原法院94年度重訴字第960號事件中陳
    報之台北市○○區○○街2段161號7樓地址後，係遭郵局以
    「應受送達人住居所已遷移他處」為由退回，此有卷附之訴
    訟文書不能送達事由報告書可證（見原審95年度聲字第3953
    號卷第16頁）。又相對人嗣後雖聲請公示送達，然本件抗告
    人之居所為台北市○○路116號7樓之3，戶籍住址為台北市
    ○○街24號5樓，有本院95年度上易字第502號民事判決之當
    事人欄及抗告人之戶籍謄本附卷可證（見原審95 年度聲字
    第3953號卷第9至10頁、第24頁），且原裁定當事人欄亦記
    載抗告人居住台北市○○路116號7樓之3，經抗告人收受（
    見原法院卷第19頁），並提起本件抗告，堪見抗告人於前訴
    訟迄今均居住於康定路居所處，惟系爭通知函並未向抗告人
    之住居所為送達，揆諸首揭見解，自難認前揭催告之通知已
    合法送達於抗告人而發生效力。從而，本件相對人催告抗告
    人行使權利之原法院系爭通知函，既未踐行合法之送達程序
    ，相對人復未能證明其已依其他方式催告抗告人行使權利，
    揆諸首揭說明，相對人聲請發還前開擔保物，於法即有未合
    ，不應准許。乃原法院不察，遽准許相對人發還擔保金之聲
    請，尚有不當，抗告意旨指摘原裁定不當，求予廢棄，為有
    理由，爰將原裁定廢棄，發回原法院另為妥適之處理。
四、據上論結，本件抗告為有理由，爰裁定如主文。
中　　華　　民　　國　　96　　年　　4 　　月　　27　　日
                  民事第七庭
                      審判長法　官  鄭三源
　　　　　　　　　　　　　　法　官  王聖惠
　　　　　　　　　　　　　　法　官  周美月
正本係照原本作成。
不得再抗告。
中　　華　　民　　國　　96　　年　　4 　　月　　30　　日
　　　　　　　　　　　　　　書記官  李華安
